臺灣高雄地方法院民事判決　九十三年度訴字第一一九六號
　　原　　　告　彰化商業銀行股份有限公司
　　法定代理人　甲○○
　　訴訟代理人　丁○○
　　被　　　告　乙○○
　　　　　　　　丙○○
　　訴訟代理人　王家鈺 律師
當事人間請求清償借款事件，本院於民國九十三年九月二十三日言詞辯論終結，判決
如下：
    主      文
被告應連帶給付原告新台幣貳佰陸拾壹萬貳仟貳佰柒拾玖元，及自民國九十二年十月
二十三日起至清償日止，按年息百分之九點七七五計算之利息，並按上開利率百分之
二十計算之違約金。
訴訟費用由被告連帶負擔。
    事實及理由
一、原告起訴主張：(一)被告乙○○於民國八十三年十月二十七日，邀同被告丙○○為
    連帶保證人，向原告借款新台幣（下同）四百七十四萬元，每月一期，共分二百
    四十期，每月平均攤還本息，利息按基本放款利率加年息百分之一點七計付，自
    借款日起屆滿十二個月翌日起改按基本放款利率加年息百分之二點二五計付，遲
    延清償時，自逾期之日起六個月以內者，按上開利率百分之十，逾期超過六個月
    以上者，按上開約定利率百分之二十計付違約金。詎被告自八十六年十月起即未
    依約繳付本息，原告為減輕被告負擔，將被告之還款金額，除部分沖償利息外，
    其餘均先沖償本金，故截至九十年二月止，尚積欠本金三百零六萬六千四百六十
    六元，及自該筆借款轉催收款之日（即八十六年十月十三日）起至清償日止之利
    息、違約金，原告此種沖償計算方式，對被告可謂寬厚，經原告於九十二年間強
    制執行拍賣抵押物，共受償二百六十萬三千零八十六元（不含執行費），被告尚
    欠本金二百六十一萬二千二百七十九元，暨自九十二年十月二十三日（即分配表
    所示債權利息期間末日之次日）起至清償日止之利息及違約金未清償。(二)被告遲
    延還款後，原告乃聲請拍賣抵押物，被告丙○○為免抵押物遭拍賣，雖曾於八十
    七年四月間，向原告申請先行償還訴訟費用及部分利息三萬元，並開立支票六十
    四萬元作為還款來源，請求原告暫緩拍賣抵押物，惟該次協商內容僅係針對申請
    人部分還款後，暫緩執行拍賣抵押物，並非針對減收利息或違約金之「和解」，
    原告雖曾洽被告商談債務攤還辦法俾進而簽訂協議攤還契約，惟被告均置之不理
    。是原告與被告間，就上開借款，從未達成如被告所陳「不再加計利息或違約金
    」之和解內容，此由被告申請暫緩強制執行之申請書上「負責人審查意見欄」、
    「經辦審查意見欄」均未提到和解之字樣，且兩造未另立和解書面可證，爰依消
    費借貸及連帶保證之法律關係，提起本件訴訟等語。並聲明：如主文所示。
二、被告則以：於八十七年四月十八日，被告丙○○出面與原告達成和解，雙方合意
    不再加計任何利息、違約金，有原告之催收款項帳卡及被告書立之「逾期放款、
    催收款項及呆帳協議分期償還申請書」（下稱系爭申請書）可證，而和解有使當
    事人所拋棄之權利消滅及使當事人取得和解契約所訂明權利之效力，民法第七百
    三十七條著有明文，原告自不得再行請求利息、違約金至明，又被告雖未履行當
    時和解之內容，惟和解當時並未約明和解一部不履行則和解全部無效，因此，本
    件原告得請求之金額，應以拍賣抵押物時所積欠之本金三百零六萬六千四百六十
    六元，扣除拍賣受償金額二百六十萬三千零八十六元（不含執行費），僅剩四十
    六萬三千三百八十元等語，資為抗辯。並聲明：請求駁回原告之訴。
三、兩造不爭執之事項：
（一）被告乙○○於八十三年十月二十七日，邀同被告丙○○為連帶保證人，向原告
      借款四百七十四萬元，每月一期，共分二百四十期，每月平均攤還本息，利息
      按基本放款利率加年息百分之一點七計付，自借款日起屆滿十二個月翌日起改
      按基本放款利率加年息百分之二點二五計付，遲延清償時，自逾期之日起六個
      月以內者，按上開利率百分之十，逾期超過六個月以上者，按上開約定利率百
      分之二十計付違約金，並有借據影本一紙附卷可稽（見本院卷第七頁）。
（二）被告自八十六年十月起未依約繳付本息，於原告聲請拍賣抵押物時，尚積欠本
      金三百零六萬六千四百六十六元，經本院以九十二年度執字第五九四六號拍賣
      本件貸款之抵押物，原告受償二百六十萬三千零八十六元（不含執行費），有
      本院九十二年十一月二十七日九十二雄院貴民維九十二執字第五九四六號函及
      所附強制執行金額計算書分配表、放款帳戶資料表、催收款項帳卡、應收票據
      明細表、支票、放款收入傳票等在卷足憑（見本院卷第八、九、二三、二八、
      五六至一八九頁），並經本院依職權調取本院九十二年度執字第五九四六號拍
      賣抵押物執行卷，核閱屬實。
（三）被告丙○○於八十七年四月十八日填寫系爭申請書，經原告收受審核，並有該
      申請書影本一紙附卷可參（見本院卷第二八頁）。
四、依兩造前開主張及陳述觀之，本件之爭點，即在於：原告是否有於八十九年四月
    間捨棄利息、違約金之權利，而與被告達成和解？本院敘述判斷意見如下：
（一）就系爭申請書內容觀之（見本院卷第二八頁），其上僅記載：「申請事項：本
      人（即被告丙○○）擔保乙○○之保證人，借戶向貴行（即原告）借款，尚積
      欠本金三百九十萬八千七百九十四元、四十八萬零四百七十元，及自八十六年
      三月九日、八十六年五月三十日起迄今之利息尚未清償，本人有誠意履行保證
      責任，擬先行償還訴訟費用及部分利息三萬元，並開立支票八張六十四萬元，
      餘額再行補足，並請貴行向法院申請暫緩執行，以保障借戶權利」等語，可知
      該申請書僅係被告丙○○向原告申請先行償還部分款項，以換取暫緩拍賣抵押
      物，又原告相關承辦人員於審核意見欄分別載明：「經辦審查意見：(1)收回訴
      訟費用五萬五千四百六十元，(2)收回部分利息三萬元，(3)收到保戶開立支票八
      張，金額六十四萬元（從八十七年五月二十三日至八十七年十一月二十三日陸
      續屆期），(4)餘額部分，請速補足，(5)本件定八十七年五月一日進行第四次拍
      賣，擬暫緩執行。」、「負責人審查意見：(1)先向法院申請暫緩執行三個月，
      (2)剩餘款項請保戶再開還款支票，(3)書立協議攤還合約書。」、「主管核定情
      形：准如審核意見辦理。」等語，並無任何文字顯現原告願意捨棄利息、違約
      金之權利，僅可看出原告核准被告丙○○之部分還款而暫緩拍賣抵押物，被告
      執此申請書辯稱兩造已達成和解云云，委不足採。
（二）原告於九十三年六月十日言詞辯論期日庭呈之催收款項帳卡影本一紙（見本院
      卷第二三頁背面），其最後一個欄位雖記載：「九十二年十二月三十一日，分
      配款收回，二百五十六萬一千六百三十五元，餘額五十萬四千八百三十一元」
      等語，惟原告於本院審理時亦稱：「（問：九十三年六月十日提出之催收款項
      帳卡最後一欄是何意？由何人填寫？）由分行內部人員填寫，餘額五十萬四千
      八百三十一元的意思是指帳面餘額，並非我們捨棄違約金及利息之金額」等語
      （見本院卷第三二四頁），參以該帳卡最後一個欄位所記載之分配金額與本件
      抵押物拍賣後分配金額不符，且不似前面欄位填載後均有加蓋填寫人印章，該
      欄位填寫後並未加蓋填寫人印章，則被告自不能以原告內部人員於帳卡上非正
      式之記載，即認原告已捨棄利息及違約金之請求，被告所辯，不足採信。
五、按借用人應於約定期限內，返還與借用物種類、品質、數量相同之物；而遲延之
    債務，以支付金錢為標的者，債權人得請求依法定利率計算之遲延利息，但約定
    利率較高者，仍從其約定利率；另當事人得約定債務人於債務不履行時，應支付
    違約金，民法第四百七十八條前段、第二百三十三條第一項、第二百五十條第一
    項分別定有明文。又稱保證者，謂當事人約定，一方於他方之債務人不履行債務
    時，由其代負履行責任之契約。保證債務，除契約另有訂定外，包含主債務之利
    息、違約金、損害賠償及其他從屬於主債務之負擔，民法第七百三十九條、第七
    百四十條亦分別定有明文。又保證債務之所謂連帶，係指保證人與主債務人負同
    一債務，對於債權人各負全部給付之責任而言（最高法院四十五年台上字第一四
    二六號判例意旨參照）。查被告乙○○、丙○○分別為系爭借款之借款人及連帶
    保證人，且被告無法舉證證明兩造於八十九年四月間達成和解，亦無法證明原告
    已捨棄利息、違約金之請求，業如前述，從而，原告依消費借貸及連帶保證之法
    律關係，請求被告應連帶給付原告如主文第一項所示之本金，及自分配表所示債
    權利息期間末日之次日（即九十二年十月二十三日）起至清償日止之利息及違約
    金，為有理由，應予准許。
六、結論：本件原告之訴為有理由，依民事訴訟法第三百八十五條第一項前段、第八
    十五條第二項，判決如主文。
中　　　華　　　民　　　國　　九十三　　年      九      月　 　三十 　  日
                                臺灣高雄地方法院民事第五庭
~B審判長法官　陳嘉惠
~B　　　法官  林玉心
~B　　　法官　秦慧君
右正本係照原本作成。
如對本判決上訴，須於判決送達後廿日內向本院提出上訴狀。
中　　　華　　　民　　　國　　九十三　　年　　   九　　 月　　 三十  　 日
~B法院書記官　馮欽鳳
